【裁判字號】    94,上訴,2995
【裁判日期】    950922
【裁判案由】    偽造有價證券等
【裁判全文】
臺灣高等法院刑事判決                94年度上訴字第2995號
上  訴  人
即  被  告  甲○○
                    （現另案在臺灣臺北監獄執行中）
指定辯護人  本院公設辯護人乙○○
上列上訴人因偽造有價證券等案件，不服臺灣臺北地方法院93年
度訴字第5號，中華民國94年7月19日第一審判決（起訴案號：臺
灣臺北地方法院檢察署93年度偵緝字第578號），提起上訴，本
院判決如下：
    主  文
原判決關於偽造有價證券部分撤銷。
甲○○行使偽造有價證券，累犯，處有期徒刑壹年貳月。
偽造之美商花旗銀行台北分行、票據號碼：0000000號，
發票日：民國九十年四月二十八日、面額：新台幣四萬五千元之
支票壹紙沒收。
    事  實
甲○○因竊盜、詐欺、違反麻醉藥品管理條例，經法院判刑確定
後，應接續執行有期徒刑共二年十月，於民國八十九年九月十八
日縮刑期滿執行完畢。其明知於九十年四月間某日，經由不明管
道取得之美商花旗銀行台北分行、票據號碼：0000000號
，發票日：九十年四月二十八日、面額：新台幣（下同）四萬五
千元之支票1紙係屬偽造之支票（該紙支票係蔡基安於九十年二
月九日凌晨一時許，在台北縣汐止市○○路二一四巷八弄遺失，
經他人偽造完成），竟基於行使偽造支票之犯意，於九十年四月
二十三日或二十四日，持該偽造之支票，在台北市○○路○段一
四九之四九號十一樓之七，交予不知情之梁金山母親張玉霞，用
以抵償積欠梁金山之借款四萬元而行使。嗣於九十年四月三十日
張玉霞提示該支票，因蔡基安業已辦理支票掛失止付不獲兌現，
始查悉上情。
    理  由
一、訊據上訴人即被告甲○○坦承其收取來路不明之本件支票，
    惟否認該支票係其所偽造。經查：
 (一).被告交付張玉霞以供還款用之花旗銀行台北分行，票據號碼
    ：第0000000號，面額為四萬五千元，到期日為九十
    年四月二十八日之支票一張，確為被害人蔡基安於九十年二
    月間，在台北縣汐止市○○路二一四巷八弄所遺失，當時該
    支票為空白支票，並未填有發票人姓名、票據金額、日期，
    而被害人蔡基安於前開支票遺失後，即前往相關機構申報票
    據遺失，掛失止付等情，業經證人即被害人蔡基安於原審證
    述綦詳（見原審卷第一二二至一二六頁）。並有票據遺失止
    付通知書、遺失票據申報書等資料影本附卷可稽（見九十年
    度偵字第七一一三號卷第十至十一頁）。又證人張玉霞於原
    審證稱：被告拿這張支票給其時，支票都已經填好等語（見
    原審卷第一三０至一三一頁），足見被告所交付張玉霞之支
    票係偽造之支票。
 (二).被告所交付予張玉霞之支票雖係偽造之支票，惟該支票上之
    發票人姓名、票據金額、日期等字跡，經以肉眼比對，與被
    告於原審當庭所書寫及其於偵查、原審、本院之簽名等筆跡
    顯不相符。本院復向台灣票據交換所調閱被害人蔡基安同時
    遺失之其餘支票影本，其上所填載字跡亦與本案支票之字跡
    並不同，亦與被告之字跡不同。則本案之支票並非被告所拾
    獲及偽造。
 (三).證人張玉霞於原審證稱：被告拿本案支票給其時，稱該支票
    是向一個姓蔡的朋友借的等語（見原審卷第一二九頁），證
    人梁金山於原審證稱：被告告知該票是廠商給的票（見原審
    卷第一八六頁）。被告對支票之取得來源，對張玉霞及其子
    梁金山所述前後不一，若非其早已知悉該票據來源有所不法
    ，衡情不必就支票之來源供述不一。況被告於本院審理時亦
    坦承該支票係來路不明之支票，顯見其已知該支票係偽造之
    票據，卻仍予收受並加行使以清償債務，其行偽造支票之犯
    行堪以認定。
二、核被告所為，係犯刑法第二百零一條第二項之行使偽造有價
    證券罪。檢察官認係犯同條第一項之偽造有價證券罪，尚有
    未洽，起訴法條，應予變更。按行使偽造有價證券，本含有
    詐欺性質，其詐欺行為不另論罪，此詐欺行為不另論罪，當
    然亦含有刑法第三百三十九條第二項得財產上不法之利益在
    內（最高法院七十二年度台上字第四一二九號判決參照），
    是被告持本案支票用以清償積欠之債務，應不另論詐欺得利
    罪。刑法施行法增訂第一條之一規定：「中華民國94年1月7
    日刑法修正施行後，刑法分則編所定罰金之貨幣單位為新台
    幣。九十四年一月七日刑法修正時，刑法分則編未修正之條
    文定有罰金者，自九十四年一月七日刑法修正施行後，就其
    所定數額提高為三十倍。但七十二年六月二十六日至九十四
    年一月七日新增或修正之條文，就其所定數額提高為三倍。
    」並於九十五年七月一日施行。刑法第二百零一條第二項規
    定之罰金刑部分，因上開包裹式修正之規定，應認亦隨同修
    正；惟比較新舊法，對被告並無利或不利，依刑法第二條第
    一項規定，適用行為時刑法第二百零一條第二項規定論罪。
    又被告有如事實欄所載之有期徒刑前科，於八十九年九月十
    八日執行完畢，有本院被告全國前案紀錄表在卷可參，其於
    五年內再犯本件有期徒刑之罪，為累犯。至被告之行為，不
    論依修正前之刑法第四十七條，或修正後之刑法第四十七條
    第一項之規定，均構成累犯，依刑法第二條第一項前段規定
    ，應依修正前之刑法第四十七條，論以累犯，並加重其刑。
    至檢察官追加起訴意旨雖謂被告拾獲本案支票另犯刑法第三
    百三十七條之侵占遺失物罪，惟被告堅決否認本案支票係其
    所拾得，亦查無證據證明被告侵占該支票，已如前述，惟檢
    察官認此部分犯罪與前揭有罪部分，有牽連犯罪之關係，故
    不另為無罪之諭知。
三、原審論罪科刑固非無見，惟其諭知被告偽造有價證券罪尚有
    未洽，被告上訴指原判決未當，為有理由，應予撤銷改判。
    爰審酌被被告犯罪動機、手段、所生損害及犯後坦承之態度
    等一切情狀，從輕量處有期徒刑一年二月。偽造之上開支票
    ，不問屬犯人與否，應依刑法第二百零五條宣告沒收。
據上論斷，應依刑事訴訟法第三百六十九條第一項前段、第三百
六十四條、第三百條、第二百九十九條第一項前段、刑法第二條
第一項前段、修正前刑法第二百零一條第二項、第二百零五條、
第四十七條、罰金罰鍰提高標準條例第一條前段，判決如主文。
本案經檢察官柯麗鈴到庭執行職務
中    華    民    國    95    年    9    月    22    日
                  刑事第十三庭  審判長法  官 曾德水
                                      法  官 杜惠錦
                                      法  官 廖紋妤
以上正本證明與原本無異。
如不服本判決，應於收受送達後十日內向本院提出上訴書狀，其
未敘述上訴之理由者並得於提起上訴後十日內向本院補提理由書
（均須按他造當事人之人數附繕本）。
                                      書記官 王增華
中    華    民    國    95    年    9    月    22    日
附錄：本案論罪科刑法條全文
刑法第二百零一條第二項
行使偽造、變造之公債票、公司股票或其他有價證券，或意圖供
行使之用，而收集或交付於人者，處一年以上七年以下有期徒刑
，得併科三千元以下罰金。


司法院資訊處製作；財團法人民間司法改革基金會備份。
